【裁判字號】    97,上易,691
【裁判日期】    970603
【裁判案由】    竊盜等
【裁判全文】
臺灣高等法院刑事判決                97年度上易字第691號
    上  訴  人
    即  被  告  乙○○
上列上訴人因竊盜等案件，不服臺灣桃園地方法院96年度易字第
442號，中華民國96年11月19日第一審判決（起訴案號：臺灣桃
園地方法院檢察署96年度偵緝字第207號），提起上訴，本院判
決如下：
    主  文
原判決關於竊盜及定執行刑部分撤銷。
乙○○竊盜，累犯，處有期徒刑壹年參月；減為有期徒刑柒月又
拾伍日。
其他上訴駁回。
第二項撤銷改判部分與駁回上訴部分所處之刑，應執行有期徒刑
壹年壹月。
    事  實
一、乙○○前因竊盜案件，經臺灣板橋地方法院以86年度易字第
    3445號判決判處有期徒刑1年2月，後經本院以86年度上易字
    第6008號判決駁回上訴而確定，於民國87年9月29日因縮短
    刑期假釋出監並付保護管束，惟嗣後其假釋業經撤銷，尚應
    執行4月19日之殘刑；其又因強盜等案件，經本院臺南分院
    以88年度上訴字第810號判決就強盜部分判處有期徒刑6年，
    就偽造文書部分判處有期徒刑8月，合併應執行有期徒刑6年
    6月確定，刑期自88年8月6日起算，連同前揭殘刑接續執行
    ，於94年12月1日因縮短刑期假釋出監並付保護管束，後其
    假釋未經撤銷，刑期至95年1月10日屆滿，未執行之刑以已
    執行論。
二、乙○○意圖為自己不法之所有，基於竊盜之犯意，於95年7
    月2日下午6時尚未日落以前，侵入丙○○及其妻甲○○位於
    桃園縣蘆竹鄉○○村○○街7號之透天三層住宅（侵入住宅
    未據告訴），並徒手竊取屋內丙○○、甲○○所共同監督管
    領之現金新臺幣（下同）4千餘元、珍珠項鍊3條、金戒指4
    個、其2人及其兒子戴順國之銀行、郵局存簿、金融卡、信
    用卡數張（包含丙○○之局號0000000號、帳號0000000號之
    郵局金融卡及甲○○之局號0000000號、帳號0000000號之郵
    局金融卡各1張）、身分證、健保卡、駕照、行照等證件、
    數位相機及行動電話各1台暨鑰匙1把等物。乙○○得手後離
    開現場之際，竟不慎摔傷腿部，在不知情之「大竹國小」孩
    童協助下，搭上在桃園縣蘆竹鄉○○路560號「大竹國小」
    側門計程車招呼站候客，亦不知情之成年男子楊寶池所駕駛
    之計程車，因乙○○告知家住三峽，楊寶池建議前往位於三
    峽之財團法人恩主公醫院（下稱恩主公醫院）就醫；途中，
    乙○○見所竊得丙○○及甲○○之郵局金融卡均有記載密碼
    之紙條貼於其上，乙○○竟又意圖為自己不法之所有，另萌
    生以不正方法由自動付款設備得財之犯意，對楊寶池佯稱：
    要領款支付醫藥費及交給父母零用為由，要求不知情之楊寶
    池下車替其提款，楊寶池不知乙○○非持卡人，於附表編號
    一、二之時間、地點，持乙○○交付之甲○○郵局金融卡，
    在該自動付款機（ＡＴＭ）輸入密碼，使付款機辨識系統誤
    認係對該提款卡有正當權源之持有人提款，而先後交付各該
    款項，由楊寶池轉交乙○○；至恩主公醫院前，乙○○接續
    以相同方式，利用楊寶池持甲○○之上開郵局金融卡，在附
    表編號三、四萊爾富超商內之提款機，提領各該款項；俟乙○○進入恩主公醫院急診室候診期間，又接續前犯意，再利
    用楊寶池先後持丙○○及甲○○之上開郵局金融卡，在醫院
    內之提款機接續提領附表編號五至十一之款項（總計11筆，
    金額共計14萬3千元，起訴書誤將跨行提款之手續費48元列
    入）。惟因乙○○在丙○○住處內行竊之際，不慎將其所持
    用之黑色ＬＧ牌行動電話（內含和信電訊股份有限公司＜下
    稱和信電訊＞0000000000門號SIM卡1張）遺留在該處3樓主
    臥房之地上，而乙○○在搭乘楊寶池計程車時發現此事，便
    由楊寶池於當晚8時5分許，以自己0000000000號之行動電話
    撥打乙○○之上開門號，以助其找尋行動電話下落，但因而
    留下發話紀錄，而丙○○及甲○○於當晚返家後，發現家中
    遭竊並隨即報警，在警方到場採證期間，發覺上開乙○○遺
    留之行動電話，再由警方透過該手機內所顯示之未接來電紀
    錄，查得楊寶池並通知其到案說明，再經由楊寶池之指認，
    循線查知上情。
三、案經丙○○、甲○○訴由桃園縣政府警察局大園分局報請臺
    灣桃園地方法院檢察署檢察官偵查起訴。
    理  由
壹、證據能力：
    本件認定事實所引用之卷內所有卷證資料（包含人證、書證
    、物證等），並無證據證明係公務員違背法定程序所取得，
    被告乙○○於原審及本院準備程序中，均未就本院提示之卷
    證之證據能力有所爭執或聲明異議，且卷內之文書證據，亦
    無刑事訴訟法第159條之4之顯有不可信之情況或其他不得作
    為證據之情形，本院認引為證據均為適當，是依刑事訴訟法
    第159條之4、之5等規定，下述認定事實所引用之證據方法
    均有證據能力，合先敘明。
貳、認定事實：
一、被告於審理期日未到庭；於準備程序矢口否認涉有檢察官所
    指之犯行，辯稱：不能因為計程車司機楊寶池的指認，就認
    被告犯罪；另被告於書狀陳稱，本件無證據證明係夜間，請
    論以普通竊盜，被告尚有八旬雙親要奉養，請減輕其刑云云
    。
二、查上開關於丙○○、甲○○夫妻住處遭人侵入，現金、首飾
    、金融卡、證件等家中財物失竊，其中亦包含其2人之郵局
    金融卡各1張，並遭人持以提款，而有附表所示11筆款項之
    損失，並在被害人家裡主臥室之地上發現上開黑色ＬＧ牌手
    機（內含SIM卡），並非其等家人所有，故將之交給在場蒐
    證之員警等情，業據被害人甲○○、丙○○2人分別於警詢
    、偵查中指訴明確，另甲○○、丙○○2人於原審審理中分
    別以證人身分到庭結證明確，互核一致；此外，並有該手機
    1具（含SIM卡1張）扣案，甲○○、丙○○2人郵局帳戶之交
    易往來明細（載明該11筆款項之提領時間及金額）、現場照
    片、桃園縣政府警察局大園分局現場勘察初步報告表、受理
    刑事案件報案三聯單等附卷為憑。是丙○○、甲○○家中，
    於95年7月2日下午6時尚未日落以前遭人侵入，財物遭竊，
    郵局金融卡並遭人盜領如附表所示之存款，均足堪認定。
三、現場所扣黑色手機，係被告行竊時所遺留，有下述證據佐證
    ：
  (一)該手機所搭配之門號為和信電訊所屬0000000000號，此門號
    被告自承為其所申用（見原審卷第66頁筆錄），經調取其申
    用資料，除姓名、身分證字號、出生日期、戶籍與帳寄地址
    均與被告之個人資料相符外，其申請該門號之日期為95年3
    月6日，迄至查詢日期（95年7月18日）為止，使用狀態為「
    使用中」，被告所留存之聯絡電話為0000000000號，此有通
    聯調閱查詢單1件在卷可稽（見95年度偵字第20638號卷第42
    頁）。
  (二)員警所拍攝手機遺留在現場之照片，該手機機蓋螢幕上留有
    16通未接來電之字樣，經員警操作至「未接來電」處並予以
    翻拍存卷（見上開偵卷第44頁），確認該手機在95年7月2日
    案發當天留有0000000000號、0000000000號之未接來電；前
    者，經查係楊寶池持用之臺灣大哥大門號，且發話時間為當
    日20時5分4秒許，後者，經查係被告之父黃卿通持用之臺灣
    大哥大門號，業據證人楊寶池、黃卿通於原審審理中證述無
    誤，並有該2門號之通聯調閱查詢單、楊寶池上開門號之通
    聯紀錄查詢資料各1件存卷可查（見同上偵卷第21、46頁）
    。
  (三)又被告申辦該和信0000000000門號時所留存之0000000000號
    聯絡電話，係被告於95年1月21日所申用遠傳電信所屬之門
    號，其申用時間確在和信門號之前而得作為聯絡電話（被告
    另有申用0000000000之遠傳門號，該2個0917的門號停機日
    期都在96年間）。經原審向各該電信公司明查詢：該等和信
    及遠傳門號在95年間有無申報遺失之紀錄？和信電訊公司答
    以：該0915門號經系統查詢，曾於95年7月2日（即案發當天
    ）致電客服中心申報手機遺失，但因僅需核對資料即可掛失
    ，故無法提供相關掛失資料；遠傳電信公司則答以：被告之
    0000000000門號於95年3月2日用戶曾有致電至客服中心辦理
    掛失之紀錄，此分別有各該公司之函文存卷為憑（見原審卷
    第23、93頁）。
四、現場查扣之黑色手機，何以留有楊寶池持用門號之未接來電
    紀錄：查證人楊寶池於96年9月3日原審具結證稱：在95年7
    月2日晚上7、8點，載到1位雙腳受傷的男客人，當時天色很
    暗，且時間已久，沒有辦法確定是否就是庭上被告；這位客
    人在車上說手機不知遺留在何處，我就用0000000000號之手
    機打該客人的手機，「記得好像是0915開頭的手機門號」，
    「我打過去之後對方的手機有響，但是沒有人接」；因為找
    不到手機，所以就先載他去醫院，原本要去最近的敏盛醫院
    ，後來他說他住三峽，我想不如載他去離家較近的三峽恩主
    公醫院，他也同意，就開往三峽；途中，他突然拿出1張郵
    局提款卡，說他腳受傷沒辦法領錢給爸媽，我想好人做到底
    ，問了密碼抄在手上，接過提款卡發現上面貼有寫好密碼的
    白色小紙條，我先到聯邦銀行的提款機提了2次錢，領完後
    就把卡跟錢還給客人；後來下三峽交流道後，到了恩主公醫
    院前方的萊爾富超商，他又拿了1張提款卡要我幫忙領錢，
    我就進超商領；後來，送他到恩主公醫院急診室，自己停好
    車，回醫院探視他，並拿客人交付的健保卡掛號、付費；客
    人向我借手機說要打給家人，我拿另1支門號為0000000000
    號之手機借他，他自己撥電話，講了5、6分鐘，但我沒有聽
    到對話內容，我拿回電話，發現他打的是02開頭的電話；他
    說他爸爸要來接他，在急診室，客人又拿了密碼不同的提款
    卡要我幫忙領錢，就在醫院內附設之提款機領了幾次錢，這
    張也是密碼貼在上面，領完錢拿給客人；當時醫生已經看過
    診，照完X光，他說他爸爸會來接他，我想他有家人照顧，
    就自己去做生意；約1個禮拜後，該位客人又打他0918的電
    話說要約吃飯道謝，「我記得他是用0917開頭的手機門號打
    給我」，但我沒有答應；該男子大約30多歲，身高體重很像
    被告，那個客人應該就是我在警詢中指認的人，整個過程我
    沒有跟這位客人發生任何不愉快，除案發當天外沒載過這個
    人，在醫院沒有任何跡象讓我懷疑提款卡並非該客人所有等
    語（見原審卷第153至161頁筆錄）。
五、綜上，足認被告於95年7月2日下午6時尚未日落以前，侵入
    丙○○及其妻甲○○位於桃園縣蘆竹鄉○○村○○街7號之
    透天三層住宅內行竊，離開時摔傷，再利用不知情之計程車
    司機楊寶池替其提款之事證明確；被告辯稱未行竊，係卸責
    之詞，無足採信。被告聲請傳喚不詳姓名、地址之公司廠長
    、主任，因無詳細地址及姓名，又與本案無關聯，核無必要
    。被告上開犯行，堪以認定，自應依法論科。
六、論罪科刑部分：
（一）按刑事訴訟法第300條所謂得就起訴之犯罪事實，變更檢
      察官所引應適用之法條，係指法院於不妨害事實同一之範
      圍內，得自由認定事實而為適用法律，必不變更起訴之犯
      罪事實，僅變更其法條始有適用，如其起訴之基本社會事
      實並非同一，自無變更起訴法條而逕行論罪之餘地；又檢
      察官就犯罪事實之一部起訴者，其效力及於全部，刑事訴
      訟法第267條定有明文，則已起訴之部分與未起訴之部分
      ，均應構成犯罪，並具有裁判上一罪之關係者，依公訴不
      可分之原則，其效力及於全部，受理該訴訟之法院，自應
      依審判不可分之原則，就整個犯罪事實而為審判。裁判上
      一罪案件，檢察官就犯罪事實一部起訴者，依刑事訴訟法
      第267條規定，其效力及於全部，受訴法院基於審判不可
      分原則，對於未經起訴之其餘事實，應一併審判，此為犯
      罪事實之一部擴張；同理，檢察官所起訴之全部事實，經
      法院審理結果認為一部不能證明犯罪或行為不罰時，僅於
      判決理由內說明不另為無罪之諭知，毋庸於主文內為無罪
      之宣示，此為犯罪事實之一部縮減。至於刑事訴訟法第30
      0條所規定，有罪之判決，得就起訴之犯罪事實，變更檢
      察官所引應適用之法條者，係指法院在事實同一之範圍內
      ，不變更起訴之犯罪事實；亦即在不擴張及減縮原訴之原
      則下，於不妨害基本社會事實同一之範圍內，始得自由認
      定事實，適用法律，二者不能混為一談（最高法院78年度
      臺上字第3761號、92年度臺上字第1841號判決意旨參照）
      。經查：本件檢察官雖以被告係犯刑法第321條第1項第1
      款之加重竊盜竊盜罪提起公訴，惟查：交通部中央氣象局
      日出日沒時刻表，於95年7月2日日落時間為18時49分；而
      屋主丙○○及其妻甲○○於原審及本院均分別陳稱：當天
      大約下午6時回到家，是被告侵入屋主丙○○及甲○○住
      家，應非夜間甚明。再甲○○於警詢陳稱要提刑事附帶民
      事賠償，丙○○於檢察官偵查中陳稱希望失竊財物可追回
      ，為均未對侵入住宅部分提出告訴，是侵入住宅部分，堪
      認被害人未提告訴。則被告所為僅係犯刑法第320條第1項
      普通竊盜罪；普通竊盜及加重竊盜犯罪事實並非同一，本
      院認定有罪判決之普通竊盜之犯罪事實，為起訴加重竊盜
      犯罪事實之減縮，無刑事訴訟法第300條變更起訴法條之
      適用。另檢察官起訴書雖引被告又犯刑法第321條第1項第
      2款之加重竊盜竊盜罪，惟查：起訴書犯罪事實部分，並
      無論及被告毀越門扇、牆垣或其他安全設備而犯竊盜罪，
      是該部分應未起訴，併予指明。
（二）被告白天侵入住宅，竊取屋內財物，核其所為，係犯刑法
      第320條第1項普通竊盜罪。又被告於竊得丙○○及甲○○
      名義之郵局金融卡各1張後，先後將該2張金融卡（含其上
      所貼之密碼）交由不知情之計程車司機楊寶池出面至附表
      所示之各該自動櫃員機付款設備，輸入密碼提領款項，以
      此不正方法取得分屬丙○○、甲○○夫婦所有之款項共計
      11筆，核其所為，係犯同法第339條之2第1項以不正方法
      利用自動付款設備得財罪。按侵害個人財產法益之犯罪，
      其犯罪個數，應以其財產監督權個數為據；本件被告基於
      單一之竊盜犯意，進入同一空間內竊得丙○○、甲○○夫
      婦所共同管領監督持有之物，雖所有權人有2人，但被告
      所為只侵害同一財產監督權，應只成立1個竊盜罪；又不
      正取款罪，其行為手段與詐欺罪之施以詐術不盡相同，但
      本質仍係財產犯罪，承前之理，被告出於同一不正取款之
      犯意，衡情當不至於會明確認知到各該金融卡之所有權歸
      屬，其持用在同一空間所竊得之2張提款卡犯罪，當應僅
      只侵害丙○○、甲○○夫婦之同一財產監督權，且其歷次
      利用楊寶池領款均時間緊接、方法相同，顯係基於單一犯
      意接續而為，只論以1罪已足。又被告利用不知情之成年
      男子楊寶池為不正取款之行為，係間接正犯。被告所犯上
      開2罪，犯意各別，罪名不同，自應分論併罰。另被告前
      因竊盜案件，經臺灣板橋地方法院以86年度易字第3445號
      判決判處有期徒刑1年2月，後經本院以86年度上易字第60
      08號判決駁回上訴確定，於87年9月29日因縮短刑期假釋
      出監並付保護管束，惟嗣後其假釋業經撤銷，尚應執行4
      月19日之殘刑；其又因強盜等案件，經本院臺南分院以88
      年度上訴字第810號判決就強盜罪判處有期徒刑6年，就偽
      造文書罪判處有期徒刑8月，合併應執行有期徒刑6年6月
      確定，刑期自88年8月6日起算，連同前揭殘刑接續執行，
      而於94年12月1日因縮短刑期假釋出監並付保護管束，後
      其假釋未經撤銷，刑期至95年1月10日屆滿，未執行之刑
      以已執行論，此有本院被告前案紀錄表、刑案資料查註紀
      錄表等件存卷為憑，茲被告於5年內再故意犯本件有期徒
      刑之罪，為累犯，自應依刑法第47條第1項之規定，加重
      其刑。
七、原審就不正取款部分，認被告罪證明確，適用刑法第339條
    之2第1項、刑法施行法第1條之1第1項、第2項前段，酌情量
    處有期徒刑1年，並以被告犯罪時間，係在96年4月24日以前
    ，合於中華民國九十六年罪犯減刑條例第2條第1項第3款所
    規定之減刑條件，依該條例之規定減其宣告刑2分之1為有期
    徒刑6月，其認事、用法及量刑，洵無不當。被告上訴，否
    認犯罪，此部分上訴，為無理由，應予駁回。
八、原審就竊盜部分，據以論罪科刑，固非無見。惟查：被告係
    於95年7月2日下午6時尚未日落以前，侵入丙○○及其妻甲○○位於桃園縣蘆竹鄉○○村○○街7號之透天三層住宅內
    行竊，惟原審關於行竊時間，誤為95年7月2日夜間7時至8時
    ，尚有未洽；被告上訴，固無可採，惟原判決關於行竊時間
    部分，既有可議，應由本院將原判決此部分撤銷改判，以符
    法制。爰審酌被告正值青壯，竟貪圖不勞而獲，於侵入他人
    住宅行竊，於居家安寧有所妨礙外，迄今亦未將竊得之物歸
    還予被害人夫婦，造成其等財物損失；且被告竊得他人財物
    後，竟又為擴大不法利得，而利用好意載送其就醫不知情之
    計程車司機為其盜領款項，金額達到14萬3千元，迄今亦未
    歸還予被害人夫婦；而被告在為警循線查獲後，竟又心存僥
    倖，飾詞卸責，犯後態度惡劣，然終究所犯並非強盜、販毒
    之類的重罪，暨其素行、生活狀況、犯罪之手段等一切情狀
    ，量處有期徒刑1年3月，以示懲儆。又查被告犯罪之時間（
    95年7月2日），係在96年4月24日以前，合於中華民國九十
    六年罪犯減刑條例第2條第1項第3款所規定之減刑條件，應
    依該條例之規定減其宣告刑2分之1為有期徒刑7月又15日，
    並與不正取款罪定應執行之刑為1年1月。至被告於96年6月
    22日經原審通緝後，於同年月26日即為警緝獲歸案，此有通
    緝書、警製報告單等件在卷可稽，被告亦自承無誤，則被告
    顯非上開減刑條例施行前經通緝而未於該條例施行後之96年
    12月31日前自動歸案之情形，自應予以減刑，附此敘明。
九、末扣案之黑色手機1具（含SIM卡1張），雖係被告所有，但
    仍非與本案其所犯之罪有何直接關係，而是被告日常生活用
    以聯絡他人之物，因非供其犯罪所用之物，亦非屬違禁物，
    在別無法定應沒收之事由存在之情況下，自無庸予以宣告沒
    收，併予說明。
九、被告經合法傳喚無正當理由不到庭，爰不待其陳述逕行判決
    ，併此敘明。
據上論斷，應依刑事訴訟法第371條、第368條、第369條第1項前
段、第364條、第299條第1項前段，刑法第320條第1項、第47條
第1項、第51條第5款，刑法施行法第1條之1第1項、第2項前段，
中華民國九十六年罪犯減刑條例第2條第1項第3款、第7條，判決
如主文。
本案經檢察官黃和村到庭執行職務。
中    華    民    國    97    年    6    月    3     日
                  刑事第十三庭審判長法  官  曾德水
                                    法  官  談  虎
                                    法  官  梁耀鑌
以上正本證明與原本無異。
不得上訴。
                                    書記官  莊淑茹
中    華    民    國    97    年    6     月    3     日
附錄：本案論罪科刑法條全文
刑法第320條第1項
意圖為自己或第三人不法之所有，而竊取他人之動產者，為竊盜
罪，處5年以下有期徒刑、拘役或500元以下罰金。
中華民國刑法第339條之2
（違法由自動付款設備取得他人之物之處罰）
意圖為自己或第三人不法之所有，以不正方法由自動付款設備取
得他人之物者，處3 年以下有期徒刑、拘役或1 萬元以下罰金。
以前項方法得財產上不法之利益或使第三人得之者，亦同。
附表：
┌──┬─────┬────────┬────┬─────┐
│編號│ 提款時間 │提款之ＡＴＭ地點│提款卡別│ 提款金額 │
├──┼─────┼────────┼────┼─────┤
│ 一 │ 20時22分 │桃園縣蘆竹鄉中正│ 甲○○ │ 2萬元    │
│    │          │路137 號（聯邦銀│        │          │
│    │          │行提款機）      │        │          │
├──┼─────┼────────┼────┼─────┤
│ 二 │ 20時23分 │（同上）        │ 甲○○ │ 1萬元    │
├──┼─────┼────────┼────┼─────┤
│ 三 │ 20時45分 │臺北縣三峽鎮復興│ 甲○○ │ 2萬元    │
│    │          │路399 號恩主公醫│        │          │
│    │          │院旁萊爾富超商內│        │          │
│    │          │（臺北國際商業銀│        │          │
│    │          │行提款機）      │        │          │
├──┼─────┼────────┼────┼─────┤
│ 四 │ 20時46分 │（同上）        │ 甲○○ │ 1萬元    │
├──┼─────┼────────┼────┼─────┤
│ 五 │ 20時59分 │臺北縣三峽鎮復興│ 丙○○ │ 2萬元    │
│    │          │路399 號恩主公醫│        │          │
│    │          │院內（彰化銀行提│        │          │
│    │          │款機）          │        │          │
├──┼─────┼────────┼────┼─────┤
│ 六 │ 21時07分 │（同上）        │ 丙○○ │ 2萬元    │
├──┼─────┼────────┼────┼─────┤
│ 七 │ 21時08分 │（同上）        │ 丙○○ │ 1萬元    │
├──┼─────┼────────┼────┼─────┤
│ 八 │ 21時59分 │（同上）        │ 丙○○ │ 2萬元    │
├──┼─────┼────────┼────┼─────┤
│ 九 │ 22時07分 │（同上）        │ 丙○○ │ 5千元    │
├──┼─────┼────────┼────┼─────┤
│ 十 │ 22時08分 │（同上）        │ 丙○○ │ 2千元    │
├──┼─────┼────────┼────┼─────┤
│十一│ 22時13分 │（同上）        │ 甲○○ │ 6千元    │
└──┴─────┴────────┴────┴─────┘


司法院資訊處製作；財團法人民間司法改革基金會備份。
